【裁判字號】    99,基醫簡,1
【裁判日期】    991214
【裁判案由】    損害賠償
【裁判全文】
臺灣基隆地方法院民事裁定             99年度基醫簡字第1號
原      告  陳國禮
被      告  行政院衛生署基隆醫院
法定代理人  李源芳
訴訟代理人  許世正律師
被      告  楊超然
上列當事人間請求損害賠償事件，本院裁定如下：
    主  文
原告之訴及假執行之聲請均駁回。
訴訟費用新臺幣參仟貳佰元由原告負擔。
    理  由
一、原告起訴主張：
  (一)原告因病由被告醫院所僱用之醫師即被告楊超然診斷後，係
    罹患膽囊惡性腫瘤，於民國98年 4月13日進行開刀切除手術
    ，術後於同月17日外部傷口腫脹縫合處突然迸開，經原告緊
    急告知被告醫院處理，被告醫院卻未立即派醫師前來處理，
    而任傷口繼續惡化至同年月20日，始派另一醫師陳俊維為原
    告檢視傷口，進行腹壁疝氣修補手術，之後同年月28日傷口
    處再度腫脹，傷口裂開更嚴重，被告醫院卻拖延至98年5月1
    2 日才再度手術進行所謂深度複雜創傷處理，有診斷證明書
    可證，距被告楊超然自98年4月13日為原告開刀起至同年5月
    12日止一個月期間，不斷進行手術，原告痛苦不堪，精神飽
    受折磨，而依診斷證明書所載，顯係被告楊超然違反醫療注
    意義務，應注意而未注意，於98年 4月13日手術中不慎造成
    原告腹壁破洞或傷口，導致手術後傷口感染裂開，必須在同
    年 4月20日再由另一醫師善後進行所謂「腹壁疝氣修補手術
    」，足見被告楊超然有醫療過失，造成原告身體健康之損害
    ，依民法第184條第1項之規定，應負損害賠償責任。被告楊
    超然雖因醫德敗壞，偽造不實診斷證明書及檢體，涉嫌詐領
    保險費而遭廢止醫師執照，但其當時仍任職於被告醫院，被
    告醫院為楊超然當時之僱主，因受僱人楊超然執行職務不法
    侵害原告權利之損害，應依民法第 188條規定，連帶賠償原
    告之損害，為此起訴請求被告應連帶給付原告新臺幣（下同
    ）30萬元（看護費用72,000元、精神慰撫金228,000元)，及
    自起訴狀繕本送達翌日起至清償日止，按年息5%計算之利息
    ，並願供擔保聲請宣告假執行。
  (二)原告雖曾對被告請求損害賠償，前經本院98度年基小字第17
    46號損害賠償事件判決在案，惟查原告於上開事件係主張「
    傷口感染」之過失，與本件原告主張被告有於手術中不慎造
    成腹壁破損之過失責任，事實不同，應非同一案件，不受前
    案既判力拘束。
二、被告聲明駁回原告之訴，並以同一事實前經本院以98年度基
    小字第1746號民事判決確定，原告違反一事不再理原則等語
    抗辯。
三、按確定之終局判決就裁判之訴訟標的，除別有規定外，有既
    判力；又原告起訴之訴訟標的為確定判決之效力所及者，法
    院應以裁定駁回之；民事訴訟法第400第1項、第249條第1項
    第 7款分別定有明文。所謂同一事件，必須同一當事人就同
    一法律關係而為同一之請求。而判斷前後兩訴是否為同一事
    件，應以前後兩訴之當事人、訴訟標的、應受判決事項之聲
    明是否相同為區別標準，亦即前後兩訴之當事人相同；
    前後兩訴之訴訟標的相同：訴訟標的為具體特定之法律關係
    ，必須與具體之原因事實相結合，始見其法律上價值，故是
    否為同一訴訟標的，須就該訴訟標的所由生之原因事實定之
    ；前後兩訴之起訴聲明相同、相反或可以代用（最高法院
    73年度台抗字第518號裁判要旨參照）。經查：
  (一)原告前基於侵權行為之法律關係，於98年 8月13日向本院起
    訴主張：原告因罹患膽囊惡性腫瘤，經被告醫院所屬之醫師
    即被告楊超然診斷後，於98年 4月13日進行開刀切除手術，
    術後於同月17日外部傷口縫合處突然迸開，經原告緊急告知
    被告醫院處理，被告醫院卻無立即派醫師前來處理，而任傷
    口繼續惡化至同月20日，始派另一醫師即訴外人陳俊維為原
    告檢視傷口，拖延至同月24日才進行再度縫合。原告為此而
    遭受驚恐與痛苦，不料至同月28日該外部傷口又再度迸開，
    此時情況比前次迸開更為嚴重。原告遂在極端害怕之下再度
    要求被告醫院趕緊處理，被告醫院卻拖延至98年 5月12日，
    才再度為原告重行縫合，距被告楊超然從98年 4月13日為原
    告開刀手術起，及被告陳俊維縫合後再度迸開以至於此，將
    近 1個月期間，都是為外部傷口迸開、縫合而一再處理不當
    ，兩度進行重新縫合手術外，並因拖延再縫合時間，造成傷
    口難以癒合而衍生極大痛苦與折磨，顯見被告楊超然、陳俊
    維在進行醫療行為時，有業務上應注意而不注意之疏忽過失
    責任，被告楊超然、訴外人陳俊維均為被告醫院之聘任醫師
    ，依法被告醫院亦應負連帶賠償責任，而起訴請求被告及訴
    外人陳俊維應連帶賠償10萬元及自起訴狀繕本送達翌日起至
    清償日止，按年息5%計算之利息，並經本院於99年 5月21日
    以98年度基小字第1746號判決原告敗訴，原告固聲明不服原
    判決而提起上訴，惟未表明上訴理由，且未於提起上訴後20
    日內補正上訴理由，由本院於99年7月2日以99年度小上字第
    13號裁定駁回原告之上訴確定，業經本院依職權調閱前開卷
    宗核閱屬實。原告於本院提起之98年度基小字第1746號損害
    賠償事件，其被告為本件被告及訴外人陳俊維，部分當事人
    與本件相同，且原告皆係主張被告醫院之受僱醫師楊超然於
    98年 4月12日為原告進行腫瘤切除手術時有過失之同一事實
    ，依侵權行為法律關係對被告提起損害賠償訴訟，因此本件
    原告主張之原因事實與訴訟標的，與前開確定判決已生既判
    力之訴訟標的核屬相同，雖前訴之聲明係請求被告及訴外人
    陳俊維應連帶給付10萬元及法定遲延利息，而本件訴之聲明
    係請求被告應連帶給付30萬元及法定遲延利息，惟均係請求
    被告給付一定金錢，應屬擴張應受判決事項之聲明，則前訴
    與本件之聲明相同，依上開說明，前後兩訴為同一事件，原
    告自應受前開確定判決既判力之拘束，其另行起訴，顯違反
    一事不再理之原則，自不合法，應予駁回。又原告之訴既經
    駁回，其假執行之聲請已失依據，應併予駁回。
  (二)原告雖以前訴之原因事實為被告應負「傷口感染」之過失，
    與其於本件主張被告有於手術中不慎造成腹壁破損之過失責
    任，兩者事實不同，應非同一案件，不受前案既判力拘束云
    云。然原告於前訴係主張於98年 4月13日至被告醫院接受被
    告楊超然進行腫瘤切除手術，因傷口一再迸開及縫合所受之
    損害向被告求償，並無原告所謂僅就傷口感染向被告求償，
    而保留其餘請求權之情事，故前後兩訴之損害賠償請求權，
    均係基於原告於98年 4月13日至被告醫院接受被告楊超然進
    行腫瘤切除手術之原因事實，前後兩訴係同一事件甚明，原
    告主張前後兩訴之原因事實並不相同，自非同一事件云云，
    顯非可採。
四、依民事訴訟法第249條第1項第 7款、第95條、第78條，裁定
    如主文。
中    華    民    國    99    年    12    月    14    日
                  基隆簡易庭法  官  陳湘琳
以上正本係照原本作成。
如對本裁定抗告須於裁定送達後10日內向本院提出抗告狀，並繳
納抗告費新臺幣1,000元。
中    華    民    國    99    年    12    月    14    日
                            書記官  張慧儀

司法院資訊處製作；財團法人民間司法改革基金會備份。
